【裁判字號】    89,上易,335
【裁判日期】    900807
【裁判案由】    給付墊款
【裁判全文】
臺灣高等法院臺中分院民事判決  八十九年度上易字第三三五號
上  訴  人  甲○○
            乙○○○
被  上訴人  源富通運股份有限公司
法定代理人  丙○○
            丁○○
訴訟代理人  陳淑芬律師
複代理人    戊○○
右當事人間給付墊款事件，上訴人對於中華民國八十九年八月三十日臺灣苗栗地方法
院八十九年度訴字第二六○號第一審判決提起上訴，本院判決如左：
      主      文
原判決關於命上訴人連帶給付金額超過新台幣陸拾壹萬零捌元本息部分及該部分假執
行之宣告，暨訴訟費用之裁判均廢棄。
右開廢棄部分，被上訴人在第一審之訴及假執行之聲請均駁回。
其餘上訴駁回。
第一、二審訴訟費用由上訴人負擔三分之二，餘由被上訴人負擔。
      事      實
甲、上訴人方面：
一、聲明：求為判決：(一)原判決廢棄。(二)被上訴人於第一審之訴駁回。(三)訴訟費用由
    被上訴人負擔。
二、陳述：除引用原判決書之記載外，補稱：
  (一)上訴人乙○○○主張從未去過該車行，亦未作保，且判決書內有「被告乙○○○
    並自願拋棄先訴抗辯權」，實難心服。
  (二)所有欠款已向前負責人陳仁光還清，且聲明不計利息。該車於民國（下同）八十
    七年農曆過年，由丁○○開回去抵帳。迄今已過二年餘，再請求該欠帳，實難心
    服。
  (三)上訴人二人對與被上訴人間信託靠行委託服務契約之存在不爭執，惟就被上訴人
    代墊之款項已為部分清償，所欠墊款應未達其所主張之金額。
  (四)上訴人甲○○於八十三年十二月向被上訴人源富公司所購曳引車乙輛，廠牌為
    ＭＡＮ、車牌為ＱＭ─七五九，作為營業用砂石車。因不堪長年虧損，在八十七
    年農曆過年就通知源富公司將車頭牽回抵償部分欠款，且其表明足以清償債務（
    包括日盛車貸部分）。又在車頭訂定標準依一般商業計算第一年為百分之八十五
    折舊率，第二年起為百分之七十五，則核算車頭尚有價值為新台幣（下同）捌拾
    肆萬參仟柒佰伍拾元。
  (五)契約書上方保證人欄之指紋，並非上訴人乙○○○所有。因上訴人乙○○○從未
    去過該車行，亦未作保。
三、證據：引用原審立證方法。
乙、被上訴人方面：
一、聲明：求為判決：(一)上訴駁回。(二)第二審訴訟費用由上訴人等負擔。
二、陳述：除引用原判決書之記載外，補稱：
  (一)上訴人甲○○部分：上訴人在原審對帳請款明細表並不爭執，今上訴人主張有價
    值貳佰伍拾萬元之車輛讓與被上訴人開回抵帳，試問何輛汽車？其價值為何？
  (二)上訴人乙○○○部分：系爭信託靠行委託服務契約書上乙方（指上訴人甲○○）
    連帶保證人欄中係乙○○○親自到場蓋章且按指紋，則何來偽造文書，是其否認
    ，並不足採信。
  (三)查車牌為ＱＭ─七五九車是一九九四年，ＭＡＮ廠牌，而該車被上訴人公司是在
    八十八年三月二十五日牽回扣押在被上訴人公司，並非八十七年農曆過年牽回。
    前董事長係於八十七年過世，豈會在生前處理結算事宜，上訴人甲○○所言不實
    。
  (四)被上訴人公司於八十八年三月二十五日牽回該車後，即通知上訴人甲○○來清償
    各項欠款並終止信託登記，為上訴人甲○○所拒絕。於原審法院審理時，上訴人
    甲○○始主張以該車相抵，被上訴人公司於八十九年十一月六日賣給訴外人鍾昶
    臏，價款為參拾萬元，扣除後上訴人仍尚欠陸拾壹萬零捌元。
三、證據：除引用原審立證方法外，補提車輛附條件買賣契約書影本一份、信託靠行
    委託服務契約書原本一份為證。
丙、本院依職權函法務部調查局鑑定系爭信託靠行委託服務契約書等書類上乙○○○
    之指紋是否真正。
    理      由
一、本件依兩造所定前開契約書第十四條約定，雙方已合意由被上訴人所在地之法院
    為管轄法院，故原審法院對此自有管轄權，合先敘明。
二、被上訴人原審起訴主張上訴人甲○○於八十三年十二月三十日，邀同上訴人乙○
    ○○為連帶保證人，與被上訴人簽訂信託靠行委託服務契約書，將其所有一九九
    四年式ＭＡＮ廠牌曳引車一輛信託登記為被上訴人名義，領用ＱＭ─七五九號營
    業汽車牌照，引擎號碼為0000000000號，由上訴人甲○○自行經營汽
    車貨運，委託被上訴人代辦公路法所定各項業務並代墊費用，上訴人甲○○就被
    上訴人所代繳、代墊、代賠償及其他必要費用，均應於被上訴人支出時償還，若
    遲延給付，應另行支付自被上訴人為其墊付之次日起至清償日止，按日息萬分之
    五點五計算之利息，及按日息萬分之四點五計算之違約金，上訴人乙○○○並自
    願拋棄先訴抗辯權。至八十九年五月間止，被上訴人已為上訴人甲○○代墊各項
    費用達九十一萬零八元未獲清償，為此依上開契約及連帶保證之法律關係，訴請
    上訴人二人連帶給付如上之代墊款，及自本件起訴狀繕本送達翌日起至清償日止
    之法定遲延利息，於本院審理時縮減聲明稱：上訴人甲○○主張以車相抵，被上
    訴人公司於八十九年十一月六日賣給訴外人鍾昶臏，價款為參拾萬元，扣除後上
    訴人仍尚欠陸拾壹萬零捌元等語。上訴人則以：其對與被上訴人間信託靠行委託
    服務契約之存在不爭執，惟就被上訴人代墊之款項已為部分清償，所欠墊款應未
    達其所主張之金額，嗣又稱所有欠款已向前負責人陳仁光還清，且上訴人乙○○
    ○並非連帶保證人，信託靠行委託服務契約書上之乙○○○指紋非其所有，又該
    車於八十七年農曆過年，由丁○○開回去抵帳，核算車頭尚有價值為捌拾肆萬參
    仟柒佰伍拾元等語資為抗辯。
三、按當事人主張有利於己之事實者，就其事實有舉證之責任。又請求履行債務之訴
    ，被上訴人就其所主張債權發生原因之事實，固有舉證之責任，若上訴人自認此
    項事實而主張該債權已因清償而消滅，則清償之事實，應由上訴人負舉證之責任
    （最高法院二十八年上字第一九二０號判例參照）。
四、次按連帶債務之債權人，得對於債務人中之一人或數人或其全體，同時或先後請
    求全部或一部之給付，民法第二百七十三條第一項定有明文。故在未清償以前，
    債權人得向連帶債務人之一人或同時或依次，訴請清償其全部；又連帶保證人，
    即屬民法第二百七十三條所稱之連帶債務人，債權人自得直接對之為履行債務之
    請求。本件被上訴人主張之事實，業據其提出與所述相符之信託靠行委託服務契
    約書、對帳請款明細表各一份為證，並為上訴人甲○○所不爭執，堪信被上訴人
    之主張為真實。上訴人甲○○雖另辯稱就被上訴人所主張之代墊款項已為部分清
    償及所有欠款已向前負責人陳仁光還清云云，惟並未提出任何清償之證明以實其
    說，揆諸前揭說明，應認其未就此盡舉證之責任，所辯尚難採信，又上訴人乙○
    ○○辯稱：信託靠行委託服務契約書上之指紋非其所有一節，經查本院將上訴人
    乙○○○之指紋與信託靠行委託服務契約書、本票、保證書及授權書上乙○○○
    之指紋送法務部調查局鑑定結果，認定本票、保證書及授權書上乙○○○之指紋
    與上訴人乙○○○之指紋相同，信託靠行委託服務契約書上之指紋範圍過小，特
    徵點不足，無法鑑定等情，有該局鑑定通知書附卷可稽（見本院卷第七二頁），
    而觀之本票係發票日、到期日、金額均空白由上訴人等所簽發之本票，授權書則
    為信託靠行委託服務契約書中各項主債務及連帶保證債務之履行，由上訴人授權
    被上訴人填寫本票日期及金額；保證書則為上訴人借用被上訴人簽發之購車價款
    分期票據之保證等情，有本票、保證書及授權書附卷可查（見外放之信託靠行委
    託服務契約書附件），故本票、保證書及授權書均與信託靠行委託服務契約書相
    關聯，足以認定信託靠行委託服務契約乙○○○之指紋應為上訴人乙○○○之指
    紋，是上訴人乙○○○上開所辯，應不足採。又被上訴人公司於八十九年十一月
    六日將上開車頭賣給訴外人鍾昶臏，價款為參拾萬元等情，有車輛附條件買賣契
    約書影本一份卷可查，上訴人主張核算車頭尚有價值為捌拾肆萬參仟柒佰伍拾元
    云云，並未舉證證明以實其說，自難採信，從而被上訴人本於信託契約及連帶保
    證之法律關係，訴請上訴人二人連帶給付代墊款九十一萬零八元，扣除車款三十
    萬元後之陸拾壹萬零捌元，及自起訴狀繕本送達翌日即八十九年七月二十五日起
    至清償日止，按年息百分之五計算之法定遲延利息部分，於法有據，原審准被上
    訴人此部分之請求及假執行之聲請，並無違誤，此部份之上訴為無理由，應予駁
    回，其餘部分原審准被上訴人之請求，於法無據，上訴人此部份之上訴為有理由
    ，應廢棄原判決，並駁回被上訴人此部份之請求及假執行之聲請。
五、本件事證已臻明確，兩造其餘攻擊防禦方法，核於本結果不生影響，自毋庸再逐
    一論述， 並此敘明。
據上論結，本件上訴為一部有理由，一部無理由，依民事訴訟法第四百五十條、第四
百四十九條第一項、第七十九條但書，判決如主文。
中      華      民      國    九十      年      八      月      七      日
~B1民事第二庭審判長法  官  童有德
~B2                法  官  翁芳靜
~B3                法  官  黃永泉
右為正本係照原本作成。
不得上訴。
~B                書記官  林玉惠
中      華      民      國    九十      年      八      月      八      日
                                                                        Ｂ


司法院資訊處製作；財團法人民間司法改革基金會備份。
